臺灣新竹地方法院民事裁定　　　　　　　　100年度抗字第6號
抗　告　人　劉月麗
　　　　　　曾煥文
相　對　人　台北富邦商業銀行股份有限公司
法定代理人　韓蔚廷
上列當事人間拍賣抵押物事件，抗告人對於中華民國99年12月8
日本院99年度司拍字第259號裁定提起抗告，本院裁定如下：
    主  文
抗告駁回。
抗告程序費用新臺幣壹仟元由抗告人負擔。
    理  由
一、按抵押權人於債權已屆清償期而未受清償者，得聲請法院拍
    賣抵押物，就其賣得價金而受清償，民法第873條定有明文
    。上開規定，依民法第881條之17規定，於最高限額抵押權
    亦準用之。又抵押權人依上開法條之規定，聲請法院裁定及
    抗告法院之裁定，僅依非訟事件程序，就抵押權及其債權形
    式上之要件是否具備予以審查為已足，並無確定實體上法律
    關係存否之效力。再按聲請拍賣抵押物係屬非訟事件，於最
    高限額抵押，法院須就抵押權人提出之文件為形式上審查，
    如認其有抵押權登記擔保範圍之債權存在，且債權已屆清償
    期而未受清償，即應為准許拍賣抵押物之裁定。至於債務人
    或抵押人否認各該文件為真正，對抵押債權之存否及抵押權
    之設定有所爭執，則應另循訴訟途徑解決，最高法院93年度
    台抗字第905號裁判要旨可資參照。
二、本件相對人於原審聲請意旨略以：抗告人於民國（下同）94
    年2月2日，以其所有如附表所示之不動產，為擔保其對相對
    人之所欠借款之清償，設定新臺幣（下同）2,720,000元之
    本金最高限額抵押權，存續日期自94年1月31日起至124年1
    月30日止，債務清償期依照各個債務契約所定清償日期，經
    登記在案。嗣抗告人於95年2月15日向相對人借款二筆，分
    別為1,500,000元、760,000元，約定利息按機動利率計算，
    第一筆借款期限為20年，自95年2月15日起至115年2月14日
    止，分240期平均攤還本息，每月償還一次。第二筆於98年
    10月28日變更為自98年10月28日起至113年10月27日止，分
    180期平均攤還本息每月償還一次。如未按期攤還本息時，
    借款人即喪失期限之利益，應立即全部償還，逾期6個月以
    內者，按上開利率10%，超過6個月者，按上開利率20%加付
    違約金。詎抗告人自99年8月27日起即未依約付款，尚欠本
    金1,947,232元及利息暨違約金未付。依上開約定，本件借
    款應視為全部到期。為此聲請拍賣抵押物以資受償，並提出
    抵押權設定契約書影本、他項權利證明書影本、土地及建物
    登記簿謄本各一件、房屋貸款契約書影本二件及增補契約書
    影本一件為證。
三、抗告意旨略以：緣相對人前向本院聲請核發之本院99年度司
    促字第10631號支付命令內載債權金額有誤，抗告人就前開
    支付命令業已向本院提出異議。又抗告人所有如附表所示之
    建物業經第三人聯邦商業銀行股份有限公司聲請本院查封在
    案，恐有程序重複之虞，為此提起本件抗告等語。
四、經查，相對人所提出之上開各項資料，依據形式上審查結果
    ，已足堪認定有本件抵押權登記擔保範圍之債權存在，且債
    權已屆清償期而未受清償，揆之首揭說明，即應准許拍賣抵
    押物，原審所為准許拍賣抵押物之裁定，於法並無不合。至
    抗告人主張相對人前向本院聲請核發之前開支付命令內載債
    權金額有誤云云，惟抗告人上開所辯核屬實體上之爭執，揆
    諸首揭說明，應由爭執該實體關係之抗告人另行提起訴訟，
    以資解決，非本件非訟程序所得加以審究。另抗告人主張其
    所有如附表所示之建物業經第三人聯邦商業銀行股份有限公
    司聲請本院查封在案，恐有程序重複之虞云云，惟如附表所
    示之建物是否已遭查封，核與本件無涉，是抗告人前開主張
    ，亦非足取。故原審就系爭不動產准許相對人之聲請，予以
    裁定准予拍賣，於法並無不合，抗告意旨指摘原裁定違法不
    當，求予廢棄原裁定，非有理由，應予以駁回。
五、據上論結，本件抗告為無理由，依非訟事件法第46條、第24
    條第1項、第21條第2項，民事訴訟法第495條之1第1項、第
    449條第1項、第78條，裁定如主文。
中    華    民    國    100    年    1    月    14    日
                  民事第二庭     審判長法  官  盧玉潤
                                       法  官  彭淑苑
                                       法  官  楊明箴
正本係照原本作成。
如不服本裁定，僅得於收受本裁定正本送達後10日內，以適用法
規顯有錯誤為理由，向本院提出再抗告狀，（須附繕本一份及繳
納再抗告裁判費新臺幣1,000元）。
中    華    民    國    100    年    1    月    14    日
                                       書記官  林欣宜